【裁判字號】    98,消債抗,78
【裁判日期】    981208
【裁判案由】    更生抗告
【裁判全文】
臺灣基隆地方法院民事裁定            98年度消債抗字第78號
抗  告  人  甲○○
代  理  人  陳宜君律師
上列抗告人就其聲請保全處分事件，對於民國98年11月5日本院
98年度消債清字第22號裁定提起抗告，本院裁定如下：
    主  文
抗告駁回。
抗告程序費用由抗告人負擔。
    理  由
一、抗告人於原審僅泛稱為使債權人得公平受償而聲請保全處分
    ，並未釋明於裁定准予清算程序前有何緊急或必要情形而需
    為保全處分，且聲請狀內亦自陳無強制執行或訴訟案件現繫
    屬於法院中，故原審以抗告人保全之聲請顯無理由而駁回，
    合先敘明。
二、抗告意旨略以：抗告人已接獲本院98年度司促字第3609號及
    8097號支付命令，隨時可能遭銀行聲請強制執行扣薪三分之
    一，為使債權人得公平受償自有聲請保全處分之必要。
三、按法院就更生或清算之聲請為裁定前，為防杜債務人財產之
    減少，維持債權人間之公平受償，及使債務人有重建更生之
    機會，固得為保全處分。然查，清算程序係為鼓勵債務人努
    力重生，迅速處理分配應屬清算財團之財產予債權人，故消
    費者債務清理條例第98條就應屬清算財團之財產係採固定主
    義為原則(除繼承或無償取得之財產兼採膨脹主義)，並於法
    院裁定終止或終結清算程序後，迅予債務人免責及復權。故
    清算程序之進行，有賴當事人間之協力配合，本於誠信為基
    礎，形成債務清理之共識，各當事人自兼負有最大的誠實協
    力義務，以使債權人得以獲得公平受償並使債務人得有經濟
    生活之重生機會。經查，依抗告人所為之陳述及相關之證據
    資料顯示，抗告人之財產除1部超過16年的機車外，並無其
    他財產，抗告人固陳報其每月之薪資尚有因債權人已取得執
    行名義，隨時有可能遭強制執行而扣薪三分之一，而有保全
    必要。惟抗告人陳報其每月薪資有新臺幣(下同)19,000元，
    每月必要支出則有22,087元，已入不敷出（縱使債務人縮衣
    節食而有餘款，相對於其所陳報之3,074,704元債務總額及
    保全處分期限至多僅有4個月，亦無實益。)參以消費者債務
    清理條例關於清算財團之構成係以固定主義為原則已如前述
    ，是抗告人之勞務所得既為維持其個人及與其共同生活親屬
    生活所必須者，依強制執法第122條規定非但不得執行，且
    縱使於法院裁定准予清算後亦不列入清算財團，是如抗告人
    所列之財產清冊非虛構，且未隱匿其他財產及所得，除前開
    老舊機車外，抗告人幾無財產，而該機車衡情應幾無殘值可
    換價供債權人受償，亦即本件抗告人幾乎無財產自無保全之
    必要。從而，本件抗告洵屬無據，應予駁回。
四、依消費者債務清理條例第15條，民事訴訟法第495條之1第1
    項、第449條第1項、第95條、第78條，裁定如主文。
中    華    民    國    98    年    12    月    8     日
                  民事庭審判長法  官  蔡聰明
                              法  官  王翠芬
                              法  官  徐世禎
以上正本係照原本作成。
本件裁定不得再抗告。
中    華    民    國    98    年    12    月    8     日
                              書記官  周素秋


司法院資訊處製作；財團法人民間司法改革基金會備份。
